<html>
<meta http-equiv="Content-Type" content="text/html; charset=UTF-8">
<meta charset="utf-8">
<link rel="stylesheet" href="style.css">
<body class="chapter-9">
<aside><div>
<h1>Grammar<div>of the</div>Gothic Language</h1>
<h2>
<div>by</div>Joseph Wright</h2>
<nav><ol>
<li id="chapter-intro-link" class="no-number"><a href="introduction.html">INTRODUCTION</a></li>
<li id="chapter-1-link" value="1"><a href="chapter01.html">Alphabet and Pronunciation</a></li>
<li id="chapter-2-link"><a href="chapter02.html">The Prim. Germanic Equivalents of the Indo-Germanic Vowel-sounds</a></li>
<li id="chapter-3-link"><a href="chapter03.html">The Prim. Germanic Vowel-system</a></li>
<li id="chapter-4-link"><a href="chapter04.html">The Gothic Development of the General Germanic Vowels of Accented Syllables</a></li>
<li id="chapter-5-link"><a href="chapter05.html">The Gothic Development of the Prim. Germanic Vowels of Unaccented Syllables</a></li>
<li id="chapter-6-link"><a href="chapter06.html">The Prim. Germanic Equivalents of the Gothic Vowel-sounds</a></li>
<li id="chapter-7-link"><a href="chapter07.html">Ablaut</a></li>
<li id="chapter-8-link"><a href="chapter08.html">The First Sound-shifting, Verner’s Law, and other Consonant Changes which took place in the Prim. Germanic Language</a></li>
<li id="chapter-9-link"><a href="chapter09.html">The Gothic Development of the General Germanic Consonant-System</a></li>
<li id="chapter-10-link" class="status-wip"><a href="chapter10.html">Declension of Nouns</a></li>
<li id="chapter-11-link" class="status-wip"><a href="chapter11.html">Adjectives</a></li>
<li id="chapter-12-link"><a href="chapter12.html">Pronouns</a></li>
<li id="chapter-13-link" class="status-wip"><a href="chapter13.html">Verbs</a></li>
<li id="chapter-14-link"><a href="chapter14.html">Adverbs, Prepositions, and Conjunctions</a></li>
<li id="chapter-15-link" class="status-wip"><a href="chapter15.html">Word-Formation</a></li>
<li id="chapter-16-link"><a href="chapter16.html">Syntax</a></li>
</ol>
<p>
                Sections marked in <span class="status-wip">pale yellow</span> are still being marked up.
              </p></nav>
</div></aside><main>
  <h1>CHAPTER IX</h1>
  <h1>THE GOTHIC DEVELOPMENT OF THE GENERAL GERMANIC CONSONANT-SYSTEM</h1>

  
    <h2>The Semivowels.</h2>

    
      <p>
        <span class="section-label">§ 149.</span>
        <span class="lang">Germanic</span> <span class="c">w</span> remained initially before vowels and also initially before and after consonants except in the combinations <span class="c">kw</span> (<span class="ref">§ 163</span>) and <span class="c">χw</span> (<span class="ref">§ 165</span>), as
        <span class="w">wigs</span>, <span class="lang">O.Icel.</span> <span class="w">vegr</span>, <span class="lang">OE.</span> <span class="lang">OS.</span> <span class="lang">OHG.</span> <span class="w">weg</span>, <span class="gloss">way</span>;
        <span class="w">wulfs</span>, <span class="lang">OE.</span> <span class="lang">OS.</span> <span class="w">wulf</span>,<span class="pb">
<span>71</span></span><span class="lang">OHG.</span> <span class="w">wolf</span>, <span class="gloss">wolf</span>;
        <span class="w">wlits</span>, <span class="lang">OE.</span> <span class="w">wlite</span>, <span class="lang">O.S.</span> <span class="w">wliti</span>, <span class="gloss">face, look, beauty</span>;
        <span class="w">wraka</span>, <span class="lang">OE.</span> <span class="w">wracu</span>, <span class="gloss">revenge, persecution</span>;
        <span class="w">swistar</span>, <span class="lang">OE.</span> <span class="w">sweostor</span>, <span class="lang">OS.</span> <span class="lang">OHG.</span> <span class="w">swester</span>, <span class="gloss">sister</span>;
        and similarly
        <span class="w">wahsjan</span>, <span class="gloss">to grow</span>;
        <span class="w">waírs</span>, <span class="gloss">worse</span>;
        <span class="w">waúrd</span>, <span class="gloss">word</span>;
        <span class="w">wrikan</span>, <span class="gloss">to persecute</span>;
        <span class="w">dwals</span>, <span class="gloss">foolish</span>;
        <span class="w">twái</span>, <span class="gloss">two</span>;
        <span class="w">twalif</span>, <span class="gloss">twelve</span>;
        <span class="w">þwahan</span>, <span class="gloss">to wash</span>.
      </p>

      <p>
        It also remained:
        
          
            (1)
            Medially before vowels, as
            <span class="w">fidwōr</span>, <span class="gloss">four</span>;
            <span class="w">hawi</span>, <span class="gloss">hay</span>;
            <span class="w">nidwa</span>, <span class="gloss">nest</span>;
            <span class="w">siggwan</span>, <span class="gloss">to sing</span>;
            <span class="w">slawan</span>, <span class="gloss">to be silent</span>;
            <span class="w">sparwa</span>, <span class="gloss">sparrow</span>;
            <span class="w">taíhswō</span>, <span class="gloss">right hand</span>;
            <span class="grm">gen.</span> <span class="w">kniwis</span>, <span class="lang">OE.</span> <span class="w">cneowes</span>, <span class="lang">OHG.</span> <span class="w">knewes</span>, <span class="gloss">of a knee</span>;
            <span class="w">mawi</span>, <span class="gloss">girl</span>;
            <span class="w">þiwi</span>, <span class="gloss">maid-servant</span>;
            <span class="w">tawida</span>, <span class="gloss">he did</span>;
            <span class="grm">nom. pl. masc.</span> <span class="w">qiwái</span>, <span class="gloss">alive</span>;
            <span class="w">fawái</span>, <span class="gloss">few</span>;
            <span class="w">sniwan</span>, <span class="gloss">to hasten</span>.
          
          
            (2)
            Medially between a long vowel, diphthong, or consonant and a following <span class="c">j</span> or <span class="c">s</span>, as
            <span class="w">lēwjan</span>, <span class="gloss">to betray</span>;
            <span class="w">hnáiwjan</span>, <span class="gloss">to abase</span>;
            <span class="w">hnáiws</span>, <span class="gloss">lowly</span>;
            <span class="w">snáiws</span>, <span class="gloss">snow</span>;
            <span class="w">ufarskadwjan</span>, <span class="gloss">to overshadow</span>.
          
          
            (3)
            Finally after long vowels, diphthongs, and consonants, as
            <span class="w">lēw</span>, <span class="gloss">occasion</span>;
            <span class="w">hláiw</span>, <span class="gloss">grave</span>;
            <span class="w">fráiw</span>, <span class="gloss">seed</span>;
            <span class="w">waúrstw</span> (<span class="abbr">cp.</span> <span class="ref">§ 29</span>), <span class="gloss">work</span>.
          
        
      </p>
    

    
      <p>
        <span class="section-label">§ 150.</span>
        <span class="lang">Germanic</span> <span class="c">w</span> became <span class="c">u</span> after a short vowel with which it combined to form a diphthong:
        
          
            (1)
            Finally, as
            <span class="w">kniu</span>, <span class="gloss">knee</span>;
            <span class="w">triu</span>, <span class="gloss">wood</span>;
            beside <span class="grm">gen.</span> <span class="w">kniwis</span>, <span class="w">triwis</span>;
            <span class="grm">pret.</span> <span class="w">snáu</span>, <span class="gloss">he hastened</span>, beside <span class="grm">inf.</span> <span class="w">sniwan</span>.
          
          
            (2)
            Before consonants, as
            <span class="grm">gen.</span> <span class="w">máujōs</span>, <span class="w">þiujōs</span>, beside <span class="grm">nom.</span> <span class="w">mawi</span>, <span class="gloss">girl</span>;
            <span class="w">þiwi</span>, <span class="gloss">maid-servant</span>;
            <span class="grm">inf.</span> <span class="w">táujan</span>, <span class="gloss">to do</span>, beside <span class="grm">pret.</span> <span class="w">tawida</span>;
            <span class="w">náus</span>, <span class="gloss">corpse</span>, beside <span class="grm">nom. pl.</span> <span class="w">naweis</span>;
            <span class="w">siuns</span> from <span class="w">*se(ʒ)wnís</span>, <span class="gloss">sight, face</span>.
            It also became <span class="c">u</span> before <span class="c">-s</span>, older <span class="c">-z</span>, after the loss of an intervening vowel, as <span class="w">skadus</span> from <span class="w">*skadwaz</span>, <span class="gloss">shadow</span>.
          
        
      </p>

      <div class="note">
        
          
            <p>
              <span class="note-label">Note.—</span>
              1. <span class="c">iu</span> from older <span class="c">iw</span> became <span class="c">ju</span> in unaccented syllables, as <span class="grm">nom. pl.</span> <span class="w">sunjus</span> from <span class="w">*suniu(i)z</span>, older <span class="w">*suniwiz</span>, <span class="w">*sunewes</span>, <span class="gloss">sons</span>.
            </p>
          
          
            <p>
              2. For the <span class="lang">Gothic</span> treatment of <span class="c">ōw</span>, <span class="c">ōwj</span>, see <span class="ref">§§ 80, 81</span>.
            </p>
          
        
      </div>
    

    
      <p>
        <span class="section-label">§ 151.</span>
        In a few instances medial <span class="c">-w-</span> (or <span class="c">-ww-</span> the origin of which is uncertain) after short vowels became <span class="c">-ggw-</span> in <span class="lang">Gothic</span> and <span class="c">-ggv-</span>, <span class="c">-gg-</span> in <span class="lang">O.Icel.</span>, whereas the <span class="lang">West-Germanic</span> languages
        <span class="pb">
<span>72</span></span>
        developed an <span class="c">u</span> before this <span class="c">-w-</span> which united with the preceding vowel to form a diphthong, or <span class="c">ū</span> (when the preceding vowel was <span class="c">u</span>).
        The conditions under which this sound-change took place have not yet been satisfactorily explained.
        The examples are:—
        <span class="lang">Goth.</span> <span class="w">bliggwan</span>, <span class="lang">OE.</span> <span class="w">*blēowan</span>, <span class="lang">OHG.</span> <span class="w">bliuwan</span>, <span class="gloss">to strike</span>;
        <span class="lang">Goth.</span> <span class="w">triggws</span>, <span class="lang">O.Icel.</span> <span class="w">tryggr</span>, <span class="lang">OE.</span> <span class="w">trīewe</span>, <span class="lang">OS.</span> <span class="lang">OHG.</span> <span class="w">triuwi</span>, <span class="gloss">true, faithful</span>, <span class="abbr">cp.</span> also <span class="lang">Goth.</span> <span class="w">triggwaba</span>, <span class="gloss">truly</span>, <span class="w">triggwa</span>, <span class="gloss">covenant</span>;
        <span class="lang">Goth.</span> <span class="w">*glaggwus</span>, <span class="gloss">exact, accurate</span>, <span class="lang">O.Icel.</span> <span class="w">glöggr</span>, <span class="lang">OE.</span> <span class="w">glēaw</span>, <span class="lang">OHG.</span> <span class="w">glau</span> (inflected form <span class="w">glauwēr</span>), <span class="gloss">wise, prudent</span>;
        <span class="abbr">cp.</span> also <span class="lang">Goth.</span> <span class="w">glaggwō</span> (<span class="grm">av.</span>), <span class="gloss">diligently</span>, <span class="w">glaggwuba</span> (<span class="grm">av.</span>), <span class="gloss">diligently, accurately</span>;
        <span class="lang">Goth.</span> <span class="w">skuggwa</span>, <span class="lang">O.Icel.</span> <span class="w">skugg-sjā</span>, <span class="gloss">mirror</span>, <span class="lang">OE.</span> <span class="w">scūwa</span>, <span class="lang">OHG.</span> <span class="w">scūwo</span>, <span class="gloss">shade, shadow</span>.
      </p>
    
    
    
      <h3>j</h3>

      
        <p>
          <span class="section-label">§ 152.</span>
          <span class="lang">Germanic</span> <span class="c">j</span> remained in <span class="lang">Gothic</span>:
          
            
              (1)
              Initially, as
              <span class="w">juggs</span>, <span class="lang">OS.</span> <span class="lang">OHG.</span> <span class="w">jung</span>, <span class="gloss">young</span>;
              <span class="w">jēr</span>, <span class="gloss">year</span>;
              <span class="w">juk</span>, <span class="gloss">yoke</span>.
            
            
              (2)
              Medially between vowels which remained as such in the historic period of the language, except in the combination <span class="c">ǣj</span> +vowel, as
              <span class="w">frijōnds</span>, <span class="gloss">friend</span>;
              <span class="w">fijan</span>, <span class="gloss">to hate</span>;
              <span class="w">ija</span> (<span class="grm">acc.</span>), <span class="gloss">her</span>;
              <span class="w">þrija</span> (<span class="grm">neut.</span>), <span class="gloss">three</span>;
              <span class="w">stōjan</span>, <span class="gloss">to judge</span>.
              For the treatment of <span class="c">ǣj</span> in <span class="lang">Goth.</span> see <span class="ref">§ 76</span>.
            
            
              (3)
              Medially between a consonant and a following guttural vowel which remained as such in the historic period of the language, as
              <span class="w">lēwjan</span>, <span class="gloss">to betray</span>;
              <span class="w">frawardjan</span>, <span class="gloss">to destroy</span>;
              <span class="w">harjōs</span>, <span class="gloss">armies</span>;
              <span class="w">haírdjōs</span>, <span class="gloss">shepherds</span>;
              <span class="w">nasjan</span>, <span class="gloss">to save</span>;
              <span class="w">sōkjan</span>, <span class="gloss">to seek</span>.
              <span class="abbr">Cp.</span> <span class="ref">§ 157</span>.
            
          
        </p>
      

      
        <p>
          <span class="section-label">§ 153.</span>
          Medial <span class="c">-ij-</span> became <span class="c">-ī-</span> before <span class="c">-s</span>, older <span class="c">-z</span>, after the loss of a vowel in final syllables, as
          <span class="grm">nom.</span> <span class="w">haírdeis</span> from <span class="w">*χirđij-az</span>, <span class="gloss">shepherd</span>;
          <span class="w">freis</span> from <span class="w">*frij-az</span>, <span class="gloss">free</span>;
          <span class="w">gasteis</span> from <span class="w">*ʒastij-iz</span>, <span class="gloss">guests</span> = <span class="lang">Lat.</span> <span class="w">hostēs</span> from <span class="w">*hostejes</span>.
        </p>

        <p>
          <span class="lang">Germanic</span> <span class="c">-iji-</span> from older <span class="c">-eje-</span>, <span class="c">-ije-</span> became <span class="c">i</span>(<span class="c">j</span>)<span class="c">i</span> = <span class="c">ī</span> after long closed stem-syllables and after unaccented syllables, but <span class="c">-ji-</span> in other cases, as
          <span class="w">sōkeis</span>, <span class="gloss">thou seekest</span>, from <span class="w">*sōki(j)izi</span> = <span class="lang">Indg.</span> <span class="w">*sāgéjesi</span>;
          <span class="w">sōkeiþ</span>, <span class="gloss">he seeks</span>, from<span class="pb">
<span>73</span></span><span class="w">*sōki(j)iđi</span> = <span class="lang">Indg.</span> <span class="w">*sāgéjeti</span>;
          and similarly <span class="w">frawardeiþ</span>, <span class="gloss">he destroys</span>;
          <span class="w">mikileiþ</span>, <span class="gloss">he praises</span>;
          gen. sing. <span class="w">haírdeis</span> from <span class="w">*χirđi(j)iz</span>, older <span class="m">-ijes</span> (with pronominal ending (<span class="ref">§ 265</span>));
          <span class="w">láisareis</span>, <span class="gloss">teacher</span>;
          <span class="w">ragineis</span>, <span class="gloss">counsellor</span>;
          <span class="w">dáupeins</span>, <span class="gloss">baptism</span>, from <span class="w">*đaupi(j)iniz</span>, older <span class="m">-ejenis</span>;
          beside <span class="w">nasjis</span>, <span class="w">nasjiþ</span>, <span class="grm">inf.</span> <span class="w">nasjan</span>, <span class="gloss">to save</span>;
          <span class="w">stōjis</span>, <span class="w">stōjiþ</span>, <span class="grm">inf.</span> <span class="w">stōjan</span>, <span class="gloss">to judge</span>.
        </p>

        <div class="note">
          <p>
            <span class="note-label">Note.—</span>
            The <span class="grm">gen. and dat. sing.</span> of the long and polysyllabic <span class="c">-jan-</span> stems of nouns and adjectives were remodelled after the analogy of the short stems, as <span class="w">fiskjins</span>, <span class="w">fiskjin</span> (<span class="ref">§ 208</span>), <span class="w">wilþjins</span>, <span class="w">wilþjin</span> (<span class="ref">§ 238</span>) for <span class="w">*fiskeins</span>, <span class="w">*fiskein</span>, <span class="w">*wilþeins</span>, <span class="w">*wilþein</span>, after the analogy of forms like <span class="w">wiljins</span>, <span class="w">wiljin</span>, <span class="w">midjins</span>, <span class="w">midjin</span>.
            See also <span class="ref">§ 183</span>.
            On the other hand in the <span class="grm">fem.</span> abstract nouns formed from the first class of weak verbs (<span class="ref">§ 200</span>), those with short stems were remodelled after the analogy of those with long stems, as <span class="w">naseins</span> for <span class="w">*nasjins</span> after the analogy of forms like <span class="w">dáupeins</span>, <span class="w">láiseins</span>.
          </p>
        </div>
      

      
        <p>
          <span class="section-label">§ 154.</span>
          Final <span class="c">-ī</span> which arose from medial <span class="c">-ij-</span> after the loss of a final vowel or syllable was shortened to <span class="c">i</span> (<span class="abbr">cp.</span> <span class="ref">§ 89</span>), as
          <span class="grm">voc.</span> <span class="w">haírdi</span> from <span class="w">*χirđij(i)</span>, older <span class="m">-ije</span>;
          <span class="grm">acc.</span> <span class="w">haírdi</span> from <span class="w">*χirđij-an</span>.
          In like manner we should expect the <span class="grm">imperative 2 pers. sing.</span> of the first class of weak verbs to end in <span class="c">-i</span>, as
          <span class="w">*sōki</span>, <span class="gloss">seek thou</span>;
          <span class="w">*hazi</span>, <span class="gloss">praise thou</span>, from <span class="w">*sōkij(i)</span>, <span class="w">*χazij(i)</span>, older <span class="m">-eje-</span>, <span class="abbr">cp.</span> <span class="lang">Gr.</span> <span class="w">φόβει</span> from <span class="w">*φόβε(j)ε</span>, <span class="gloss">frighten thou</span>.
          It is difficult to account for <span class="w">sōkei</span>, <span class="w">hazei</span> unless we may assume either that they were new formations from the <span class="grm">2 pers. sing. pres. indic.</span> of verbs with long closed stem-syllables and of simple trisyllabic verbs or else that forms like <span class="grm">voc. acc. sing.</span> <span class="w">haírdi</span> were new formations formed after the analogy of forms like <span class="grm">voc. acc. sing.</span> <span class="w">hari</span> (<span class="ref">§ 155</span>).
        </p>
      

      
        <p>
          <span class="section-label">§ 155.</span>
          When medial <span class="c">-j-</span> came to stand finally after the loss of a final vowel or syllable, it became <span class="c">-i</span>, as
          <span class="grm">voc. sing.</span> <span class="w">hari</span>, from <span class="w">*χarj(i)</span>;
          <span class="grm">acc. sing.</span> <span class="w">hari</span> from <span class="w">*χarj-an</span>, <span class="gloss">army</span>;
          <span class="grm">nom. acc. sing.</span> <span class="w">kuni</span> from <span class="w">*kunj-an</span>, <span class="gloss">race, generation</span>.
        </p>
      

      
        <p>
          <span class="section-label">§ 156.</span>
          In a few words medial <span class="c">-j-</span> (or <span class="c">-jj-</span> the origin of which is uncertain) after short vowels became <span class="c">-ddj-</span> in<span class="pb">
<span>74</span></span><span class="lang">Gothic</span>, and <span class="c">-ggj-</span>, <span class="c">-gg-</span> in <span class="lang">O.Icel.</span>, whereas the <span class="lang">West-Germanic</span> languages developed an <span class="c">i</span> before this <span class="c">-j-</span>, which united with the preceding vowel to form a diphthong, or <span class="c">ī</span> (when the preceding vowel was <span class="c">i</span>).
          A satisfactory explanation of this sound-law has not yet been found.
          The examples are:—
          <span class="grm">gen.</span> <span class="lang">Goth.</span> <span class="w">twaddjē</span>, <span class="lang">O.Icel.</span> <span class="w">tveggja</span>, <span class="lang">OHG.</span> <span class="w">zweio</span>, <span class="gloss">of two</span>, <span class="abbr">cp.</span> <span class="lang">Skr.</span> <span class="w">dváyōs</span>;
          <span class="lang">Goth.</span> <span class="w">waddjus</span>, <span class="lang">O.Icel.</span> <span class="w">veggr</span>, <span class="gloss">wall</span>, related to <span class="lang">Lat.</span> <span class="w">viēre</span>, <span class="gloss">to plait</span>;
          <span class="lang">Goth.</span> <span class="w">iddja</span>, <span class="gloss">I went</span>, <span class="abbr">cp.</span> <span class="lang">Skr.</span> <span class="w">áyām</span>, <span class="gloss">I went</span>;
          <span class="lang">Goth.</span> <span class="w">daddjan</span>, <span class="gloss">to suckle</span>, <span class="abbr">cp.</span> <span class="lang">Skr.</span> <span class="w">dháyāmi</span>, <span class="gloss">I suckle</span>.
        </p>
      

      
        <p>
          <span class="section-label">§ 157.</span>
          In <span class="lang">Indg.</span> <span class="c">-j-</span> alternated with <span class="c">-ij-</span>.
          The former occurred after short and the latter after long syllables, as
          <span class="lang">Gr.</span> <span class="w">μέσος</span>, <span class="w">μέσσος</span> from <span class="w">*μέθjος</span>, <span class="lang">Skr.</span> <span class="w">madhyas</span>, <span class="lang">Indg.</span> <span class="w">*medhjos</span>, <span class="gloss">middle</span>, beside <span class="lang">Gr.</span> <span class="w">πάτριος</span> from <span class="w">*πάτριjος</span>, <span class="lang">Skr.</span> <span class="w">pítriyas</span>, <span class="lang">Indg.</span> <span class="w">*pətrijos</span>, <span class="gloss">paternal</span>.
          This original distinction was not fully preserved in <span class="lang">Gothic</span>, because the <span class="c">-ij-</span> became simplified to <span class="c">-j-</span> before guttural vowels which remained as such in the historic period of the language, as
          <span class="grm">nom. pl.</span> <span class="w">haírdjōs</span> from <span class="w">*χirđ(i)jōz</span>, <span class="gloss">shepherds</span>;
          and similarly in the other plural forms and in the <span class="grm">dat. singular</span> (<span class="ref">§ 184</span>).
        </p>

        <p>
          <span class="lang">Prim. Germanic</span> <span class="c">-ij-</span> from <span class="lang">Indg.</span> <span class="c">-ej-</span> had become <span class="c">-j-</span> before guttural vowels in the prehistoric period of all the <span class="lang">Germanic</span> languages, as
          <span class="w">nasjan</span>, <span class="gloss">to save</span>;
          <span class="w">sōkjan</span>, <span class="gloss">to seek</span> = <span class="lang">Indg.</span> <span class="w">*nosejonom</span>, <span class="w">*sāgejonom</span>;
          <span class="grm">pres. first pers. sing.</span> <span class="w">nasja</span>, <span class="w">sōkja</span> = <span class="lang">Indg.</span> <span class="w">*nosejō</span>, <span class="w">*sāgejō</span>;
          <span class="grm">pl.</span> <span class="w">nasjam</span>, <span class="w">sōkjam</span>.
          <span class="abbr">Cp.</span> <span class="ref">§ 152, (3)</span>.
        </p>
      
    
  

  
    <h2>Liquids and Nasals.</h2>

    
      <p>
        <span class="section-label">§ 158.</span>
        <span class="lang">Germanic</span> <span class="c">l</span>, <span class="c">m</span>, <span class="c">n</span>, <span class="c">ŋ</span>, <span class="c">r</span> generally remained in <span class="lang">Gothic</span>:
      </p>

      <p>
        <span class="c">l</span>.
        <span class="lang">Goth.</span> <span class="w">lagjan</span>,
        <span class="lang">O.Icel.</span> <span class="w">leggja</span>,
        <span class="lang">OE.</span> <span class="w">lecgan</span>,
        <span class="lang">OS.</span> <span class="w">leggian</span>,
        <span class="lang">OHG.</span> <span class="w">leggen</span>, <span class="gloss">to lay</span>;

        <span class="lang">Goth.</span> <span class="lang">O.Icel.</span> <span class="lang">OS.</span> <span class="lang">OHG.</span> <span class="w">skal</span>,
        <span class="lang">OE.</span> <span class="w">sceal</span>, <span class="gloss">shall</span>;

        and similarly
        <span class="w">laggs</span>, <span class="gloss">long</span>;
        <span class="w">haldan</span>, <span class="gloss">to hold</span>;
        <span class="w">salt</span>, <span class="gloss">salt</span>;
        <span class="w">wulfs</span>, <span class="gloss">wolf</span>;
        <span class="w">mēl</span>, <span class="gloss">time</span>;
        <span class="w">wulla</span>, <span class="gloss">wool</span>;
        <span class="w">fulls</span>, <span class="gloss">full</span>.
      </p>
      <span class="pb">
<span>75</span></span>
      <p>
        <span class="c">m</span>.
        <span class="lang">Goth.</span> <span class="w">mēna</span>,
        <span class="lang">O.Icel.</span> <span class="w">māne</span>,
        <span class="lang">OE.</span> <span class="w">mōna</span>,
        <span class="lang">OS.</span> <span class="lang">OHG.</span> <span class="w">māno</span>, <span class="gloss">moon</span>;

        <span class="lang">Goth.</span> <span class="lang">OE.</span> <span class="w">guma</span>,
        <span class="lang">O.Icel.</span> <span class="w">gume</span>,
        <span class="lang">OS.</span> <span class="w">gumo</span>,
        <span class="lang">OHG.</span> <span class="w">gomo</span>, <span class="gloss">man</span>;

        <span class="lang">Goth.</span> <span class="lang">O.Icel.</span> <span class="lang">OS.</span> <span class="lang">OHG.</span> <span class="w">nam</span>, <span class="gloss">I took</span>;

        and similarly
        <span class="w">mēl</span>, <span class="gloss">time</span>;
        <span class="w">manna</span>, <span class="gloss">man</span>;
        <span class="w">niman</span>, <span class="gloss">to take</span>.
      </p>

      <div class="note">
        <p>
          <span class="note-label">Note.—</span>
          Medial <span class="c">-mn-</span> became <span class="c">-Ҍn-</span> which remained when the preceding syllable began with a voiceless consonant, but became <span class="c">-fn-</span> by dissimilation when the preceding syllable began with a voiced consonant, as
          <span class="w">witubni</span>, <span class="gloss">knowledge</span>;
          <span class="w">fastubni</span>, <span class="gloss">observance, fasting</span>;
          <span class="w">fráistubni</span>, <span class="gloss">temptation</span>;
          <span class="w">stibna</span>, <span class="gloss">voice</span>, <span class="abbr">cp.</span> <span class="lang">OHG.</span> <span class="w">stimna</span>;
          <span class="w">wundufni</span>, <span class="gloss">wound, plague</span>;
          <span class="w">waldufni</span>, <span class="gloss">power, might</span>.
          See <span class="ref">§ 386</span>.
        </p>

        <p>
          In
          <span class="w">namnjan</span>, <span class="gloss">to name</span>;
          <span class="w">namnē</span>, <span class="gloss">of names</span>, the <span class="c">-mn-</span> was reintroduced after the analogy of <span class="w">namō</span>, <span class="w">namins</span>, &amp;c.
        </p>
      </div>

      <p>
        <span class="c">n</span>.
        <span class="lang">Goth.</span> <span class="lang">OE.</span> <span class="w">niman</span>,
        <span class="lang">O.Icel.</span> <span class="w">nema</span>,
        <span class="lang">OS.</span> <span class="lang">OHG.</span> <span class="w">neman</span>, <span class="gloss">to take</span>;

        <span class="lang">Goth.</span> <span class="w">sunus</span>,
        <span class="lang">OE.</span> <span class="lang">OS.</span> <span class="lang">OHG.</span> <span class="w">sunu</span>,
        <span class="lang">O.Icel.</span> <span class="w">sunr</span>, <span class="gloss">son</span>;

        <span class="lang">Goth.</span> <span class="lang">O.Icel.</span> <span class="w">kann</span>,
        <span class="lang">OS.</span> <span class="lang">OHG.</span> <span class="w">kan</span>,
        <span class="lang">OE.</span> <span class="w">can(n)</span>, <span class="gloss">I know</span>;

        and similarly
        <span class="w">nahts</span>, <span class="gloss">night</span>;
        <span class="w">mēna</span>, <span class="gloss">moon</span>;
        <span class="w">anþar</span>, <span class="gloss">other</span>;
        <span class="w">manna</span>, <span class="gloss">man</span>;
        <span class="w">rinnan</span>, <span class="gloss">to run</span>;
        <span class="grm">pret.</span> <span class="w">rann</span>, <span class="gloss">I ran</span>.
      </p>

      <div class="note">
        <p>
          <span class="note-label">Note.—</span>
          <span class="c">-nn-</span> became <span class="c">-n-</span> before consonants except <span class="c">j</span>, as
          <span class="w">kant</span>, <span class="gloss">thou knowest</span>, beside <span class="w">kann</span>, <span class="grm">inf.</span> <span class="w">kannjan</span>, <span class="gloss">to make known</span>;
          <span class="w">mins</span> (<span class="grm">adv.</span>) from <span class="w">*minniz</span>, <span class="gloss">less</span>, beside <span class="grm">adj.</span> <span class="w">minniza</span>, <span class="gloss">less</span>.
        </p>
      </div>

      <p>
        <span class="c">ŋ</span>.
        On the representation of <span class="lang">Germanic</span> <span class="c">ŋ</span> in <span class="lang">Gothic</span>, see <span class="ref">§ 17</span>.
        It only occurred before <span class="c">k</span>, <span class="c">q</span> and <span class="c">g</span>, as
        <span class="w">briggan</span>,
        <span class="lang">OE.</span> <span class="lang">OS.</span> <span class="lang">OHG.</span> <span class="w">bringan</span>, <span class="gloss">to bring</span>;
        <span class="w">drigkan</span>,
        <span class="lang">OE.</span> <span class="w">drincan</span>,
        <span class="lang">OS.</span> <span class="w">drinkan</span>,
        <span class="lang">OHG.</span> <span class="w">trincan</span>, <span class="gloss">to drink</span>;

        and similarly
        <span class="w">figgrs</span>, <span class="gloss">finger</span>;
        <span class="w">gaggan</span>, <span class="gloss">to go</span>;
        <span class="w">þagkjan</span>, <span class="gloss">to think</span>;
        <span class="w">sigqan</span>, <span class="gloss">to sink</span>;
        <span class="grm">pret.</span> <span class="w">sagq</span>, <span class="gloss">he sank</span>.
      </p>

      <p>
        <span class="c">r</span>.
        <span class="lang">Goth.</span> <span class="w">ráups</span>,
        <span class="lang">O.Icel.</span> <span class="w">rauþr</span>,
        <span class="lang">OE.</span> <span class="w">rēad</span>,
        <span class="lang">OS.</span> <span class="w">rōd</span>,
        <span class="lang">OHG.</span> <span class="w">rōt</span>, <span class="gloss">red</span>;

        <span class="lang">Goth.</span> <span class="w">harjis</span>,
        <span class="lang">OE.</span> <span class="w">here</span>,
        <span class="lang">OS.</span> <span class="lang">OHG.</span> <span class="w">heri</span>, <span class="gloss">army</span>;

        <span class="lang">Goth.</span> <span class="lang">OS.</span> <span class="w">fadar</span>,
        <span class="lang">O.Icel.</span> <span class="w">faðir</span>,
        <span class="lang">OE.</span> <span class="w">fæder</span>,
        <span class="lang">OHG.</span> <span class="w">fater</span>, <span class="gloss">father</span>;

        and similarly
        <span class="w">raíhts</span>, <span class="gloss">right</span>;
        <span class="w">razn</span>, <span class="gloss">house</span>;
        <span class="w">barn</span>, <span class="gloss">child</span>;
        <span class="w">baúrgs</span>, <span class="gloss">city</span>;
        <span class="w">swaran</span>, <span class="gloss">to swear</span>;
        <span class="w">daúr</span>, <span class="gloss">door</span>;
        <span class="w">fidwōr</span>, <span class="gloss">four</span>;
        <span class="w">faírra</span> (<span class="grm">adv.</span>), <span class="gloss">far</span>.
      </p>
    

    
      <p>
        <span class="section-label">§ 159.</span>
        <span class="c">l</span>, <span class="c">m</span>, <span class="c">n</span>, <span class="c">r</span>, preceded by an explosive or spirant, became vocalic in unaccented syllables after the loss of<span class="pb">
<span>76</span></span>a short vowel (<span class="ref">§ 88</span>).
        The West Germanic languages generated a new vowel before the vocalic liquids and nasals which then became consonantal again, as
        <span class="lang">Goth.</span> <span class="grm">nom.</span> <span class="w">fugls</span>, <span class="grm">acc.</span> <span class="w">fugl</span>, <span class="lang">OE.</span> <span class="w">fugol</span>, <span class="lang">OS.</span> <span class="w">fugal</span>, <span class="lang">OHG.</span> <span class="w">fogal</span>, from <span class="w">*fuʒlaz</span>, <span class="w">fuʒlan</span>, <span class="gloss">bird</span>;
        <span class="lang">Goth.</span> <span class="w">ibns</span>, <span class="w">ibn</span>, <span class="lang">OE.</span> <span class="w">efen</span>, <span class="lang">OS.</span> <span class="w">eƀan</span>, <span class="lang">OHG.</span> <span class="w">eban</span>, from <span class="w">*eƀnaz</span>, <span class="w">*eƀnan</span>, <span class="gloss">even</span>;
        <span class="lang">Goth.</span> <span class="w">akrs</span>, <span class="w">akr</span>, <span class="lang">OE.</span> <span class="w">æcer</span>, <span class="lang">OS.</span> <span class="w">akkar</span>, <span class="lang">OHG.</span> <span class="w">acchar</span>, from <span class="w">*akraz</span>, <span class="w">*akran</span>, <span class="gloss">field</span>;
        and similarly <span class="lang">Goth.</span> <span class="w">tagl</span>, <span class="gloss">hair</span>;
        <span class="w">hunsl</span>, <span class="gloss">sacrifice</span>;
        <span class="w">sitls,</span> <span class="gloss">seat</span>;
        <span class="w">máiþms</span>, <span class="grm">acc.</span> <span class="w">máiþm</span>, <span class="gloss">treasure</span>;
        <span class="w">bagms</span>, <span class="gloss">tree</span>;
        <span class="w">razn</span>, <span class="gloss">house</span>;
        <span class="w">táikns</span>, <span class="gloss">token</span>;
        <span class="w">láugnjan</span>, <span class="gloss">to deny</span>;
        <span class="w">tagr</span>, <span class="gloss">tear</span>;
        <span class="w">ligrs</span>, <span class="gloss">bed</span>;
        <span class="w">timrjan</span>, <span class="w">timbrjan</span>, <span class="gloss">to build</span>;
        <span class="w">tìmrja</span>, <span class="gloss">carpenter</span>.
      </p>
    
  

  
    <h2>Labials.</h2>

    
      <p>
        <span class="section-label">§ 160.</span>
        <span class="lang">Germanic</span> <span class="c">p</span> and <span class="c">f</span> remained in <span class="lang">Gothic</span>, as
        <span class="w">páida</span>, <span class="lang">OE.</span> <span class="w">pād</span>, <span class="lang">OS.</span> <span class="w">pēda</span>, <span class="gloss">coat</span>;
        <span class="lang">Goth.</span> <span class="lang">O.Icel.</span> <span class="lang">OE.</span> <span class="lang">OS.</span> <span class="w">pund</span>, <span class="lang">OHG.</span> <span class="w">pfunt</span>, <span class="gloss">pound</span>;
        <span class="w">slēpan</span>, <span class="lang">OE.</span> <span class="w">slǣpan</span>, <span class="lang">OS.</span> <span class="w">slāpan</span>, <span class="lang">OHG.</span> <span class="w">slāfan</span>, <span class="gloss">to sleep</span>;
        <span class="w">diups</span>, <span class="lang">O.Icel.</span> <span class="w">djūpr</span>, <span class="lang">OE.</span> <span class="w">dēop</span>, <span class="lang">OS.</span> <span class="w">diop</span>, <span class="lang">OHG.</span> <span class="w">tiof</span>, <span class="gloss">deep</span>;
        and similarly
        <span class="w">plinsjan</span>, <span class="gloss">to dance</span>;
        <span class="w">hilpan</span>, <span class="gloss">to help</span>;
        <span class="w">skapjan</span>, <span class="gloss">to create</span>;
        <span class="w">skip</span>, <span class="gloss">ship</span>.
      </p>

      <div class="note">
        <p>
          <span class="note-label">Note.—</span>
          Initial <span class="c">p</span> does not occur in <span class="lang">Gothic</span> in pure <span class="lang">Germanic</span> words.
        </p>
      </div>

      <p>
        <span class="lang">Goth.</span> <span class="w">fadar</span>, <span class="lang">O.Icel.</span> <span class="w">faðir</span>, <span class="lang">OE.</span> <span class="w">fæder</span>, <span class="lang">OS.</span> <span class="w">fadar</span>, <span class="lang">OHG.</span> <span class="w">fater</span>, <span class="gloss">father</span>;
        <span class="lang">Goth.</span> <span class="lang">OHG.</span> <span class="w">fimf</span>, <span class="lang">OE.</span> <span class="lang">OS.</span> <span class="w">fīf</span>, <span class="gloss">five</span>;
        and similarly
        <span class="w">faran</span>, <span class="gloss">to go</span>;
        <span class="w">fulls</span>, <span class="gloss">full</span>;
        <span class="w">hlifan</span>, <span class="gloss">to steal</span>;
        <span class="w">ufar</span>, <span class="gloss">over</span>;
        <span class="w">wulfs</span>, <span class="gloss">wolf</span>.
      </p>
    

    
      <h3>b, ƀ.</h3>

      
        <p>
          <span class="section-label">§ 161.</span>
          <span class="lang">Germanic</span> <span class="c">b</span>, which only occurred initially and after <span class="c">m</span>, remained in <span class="lang">Gothic</span> (<span class="ref">§ 132</span>), as
          <span class="w">baíran</span>, <span class="lang">O.Icel.</span> <span class="w">bera</span>, <span class="lang">OE.</span> <span class="lang">OS.</span> <span class="lang">OHG.</span> <span class="w">beran</span>, <span class="gloss">to bear</span>;
          <span class="w">dumbs</span>, <span class="lang">O.Icel.</span> <span class="w">dumbr</span>, <span class="lang">OE.</span> <span class="w">dumb</span>, <span class="lang">OHG.</span> <span class="w">tumb</span>, <span class="gloss">dumb</span>;
          and similarly
          <span class="w">badi</span>, <span class="gloss">bed</span>;
          <span class="w">barn</span>, <span class="gloss">child</span>;
          <span class="w">bindan</span>, <span class="gloss">to bind</span>;
          <span class="w">brōþar</span>, <span class="gloss">brother</span>;
          <span class="w">wamba</span>, <span class="gloss">womb</span>;
          <span class="w">lamb</span>, <span class="gloss">lamb</span>.
        </p>
        <span class="pb">
<span>77</span></span>
        <p>
          <span class="c">ƀ</span> &gt; <span class="c">b</span> after <span class="c">r</span> and <span class="c">l</span>, as
          <span class="w">arbi</span>, <span class="gloss">heritage</span>;
          <span class="w">swaírban</span>, <span class="gloss">to wipe</span>;
          <span class="w">swarb</span>, <span class="gloss">he wiped</span>;
          <span class="w">silba</span>, <span class="gloss">self</span>;
          <span class="w">kalbō</span>, <span class="gloss">calf</span>;
          <span class="w">salbōn</span>, <span class="gloss">to anoint</span>.
        </p>
        <p>
          <span class="c">ƀ</span> &gt; <span class="c">f</span> after vowels both finally and before final <span class="c">-s</span>.
          Hence the frequent interchange between <span class="c">ƀ</span> (written <span class="c">b</span> in <span class="lang">Gothic</span>) and <span class="c">f</span> in inflexion, as
          <span class="w">giban</span>, <span class="gloss">to give</span>, <span class="grm">pret. sing.</span> <span class="w">gaf</span>;
          <span class="w">sweiban</span>, <span class="gloss">to cease</span>, <span class="grm">pret. sing.</span> <span class="w">swáif</span>;
          <span class="w">bi-leiban</span>, <span class="gloss">to remain</span>, <span class="grm">pret. sing.</span> <span class="w">bi-láif</span>;
          <span class="grm">gen.</span> <span class="w">hláibis</span>, <span class="grm">nom. sing.</span> <span class="w">hláifs</span>, <span class="grm">acc.</span> <span class="w">hláif</span>, <span class="gloss">loaf, bread</span>,
          <span class="abbr">cp.</span> on the other hand <span class="w">swaírban</span>, <span class="gloss">to wipe</span>, <span class="grm">pret.</span> <span class="w">swarb</span>.
        </p>
        <div class="note">
          <p>
            <span class="note-label">Note.—</span>
            In occasional forms like
            <span class="w">grōb</span> beside <span class="w">grōf</span>, <span class="gloss">he dug</span>;
            <span class="w">hláib</span> beside <span class="w">hláif</span>,
            the <span class="c">b</span> had been transferred from forms where it was regular.
          </p>
        </div>
        <p>
          Medial <span class="c">ƀ</span> (written <span class="c">b</span>) remained unchanged after vowels, as
          <span class="w">haban</span>, <span class="gloss">to have</span>;
          <span class="w">liban</span>, <span class="gloss">to live</span>;
          <span class="w">sibun</span>, <span class="gloss">seven</span>;
          <span class="w">ga-láubjan</span>, <span class="gloss">to believe</span>;
          <span class="w">ibns</span>, <span class="gloss">even</span>.
          See <span class="ref">§ 133</span>.
        </p>
      
    
  

  
    <h2>Gutturals.</h2>

    
      <h3>k</h3>

      
        <p>
          <span class="section-label">§ 162.</span>
          <span class="lang">Germanic</span> <span class="c">k</span> remained in <span class="lang">Gothic</span>, as
          <span class="w">kuni</span>, <span class="lang">O.Icel.</span> <span class="w">kyn</span>, <span class="lang">OS.</span> <span class="lang">OHG.</span> <span class="w">kunni</span>, <span class="lang">OE.</span> <span class="w">cynn</span>, <span class="gloss">race, generation</span>;
          <span class="w">juk</span>, <span class="lang">O.Icel.</span> <span class="w">ok</span>, <span class="lang">OE.</span> <span class="w">geoc</span>, <span class="lang">OHG.</span> <span class="w">joh</span>, <span class="gloss">yoke</span>;
          and similarly
          <span class="w">kalds</span>, <span class="gloss">cold</span>;
          <span class="w">kinnus</span>, <span class="gloss">cheek</span>;
          <span class="w">kniu</span>, <span class="gloss">knee</span>;
          <span class="w">akrs</span>, <span class="gloss">field</span>;
          <span class="w">áukan</span>, <span class="gloss">to increase</span>;
          <span class="w">skalks</span>, <span class="gloss">servant</span>;
          <span class="w">sōkjan</span>, <span class="gloss">to seek</span>;
          <span class="w">ik</span>, <span class="gloss">I</span>.
        </p>
      
    

    
      <h3>kw</h3>

      
        <p>
          <span class="section-label">§ 163.</span>
          <span class="c">kw</span> (<span class="lang">OE.</span> <span class="c">cw</span>, <span class="lang">OS.</span> <span class="lang">OHG.</span> <span class="c">qu</span>, <span class="lang">O.Icel.</span> <span class="c">kv</span>) became a labialized <span class="c">k</span> which had the same sound-value as <span class="lang">Lat.</span> <span class="c">qu</span>, <span class="abbr">i. e.</span> it was a simple sound, and not a compound one composed of the elements <span class="c">k</span> + <span class="c">w</span>;
          hence Ulfilas expressed it in his alphabet by a single letter <span class="c">u</span>.
          In modern philological works the sound in question is transcribed by <span class="c">q</span>.
          Examples are:—
          <span class="w">qēns</span>, <span class="lang">O.Icel.</span> <span class="w">kvān</span>, <span class="lang">OE.</span> <span class="w">cwēn</span>, <span class="lang">OS.</span> <span class="w">quān</span>, <span class="gloss">wife,<span class="pb">
<span>78</span></span>woman</span>;
          <span class="w">qiþan</span>, <span class="lang">O.Icel.</span> <span class="w">kveða</span>, <span class="lang">OE.</span> <span class="w">cweþan</span>, <span class="lang">OS.</span> <span class="w">queðan</span>, <span class="lang">OHG.</span> <span class="w">quedan</span>, <span class="gloss">to say</span>;
          and similarly
          <span class="w">qiman</span>, <span class="gloss">to come</span>;
          <span class="w">riqis</span>, <span class="gloss">darkness</span>;
          <span class="w">naqaþs</span>, <span class="gloss">naked</span>;
          <span class="w">sigqan</span>, <span class="gloss">to sink</span>;
          <span class="w">sagq</span>, <span class="gloss">he sank</span>.
        </p>
      
    

    
      <h3>h, χ</h3>

      
        <p>
          <span class="section-label">§ 164.</span>
          <span class="lang">Prim. Germanic</span> <span class="c">χ</span> had already become an aspirate initially before vowels during the <span class="lang">prim. Germanic</span> period (<span class="ref">§ 143</span>).
          It probably also became an aspirate in <span class="lang">Gothic</span> medially between vowels.
          Examples are:—
          <span class="w">haban</span>, <span class="lang">O.Icel.</span> <span class="w">hafa</span>, <span class="lang">OE.</span> <span class="w">habban</span>, <span class="lang">OHG.</span> <span class="w">habēn</span>, <span class="gloss">to have</span>;
          <span class="w">faíhu</span>, <span class="lang">OE.</span> <span class="w">feoh</span>, <span class="lang">OHG.</span> <span class="w">fihu</span>, <span class="gloss">cattle, property</span>;
          and similarly
          <span class="w">haírtō</span>, <span class="gloss">heart</span>;
          <span class="w">hafjan</span>, <span class="gloss">to raise</span>;
          <span class="w">hund</span>, <span class="gloss">hundred</span>;
          <span class="w">taíhun</span>, <span class="gloss">ten</span>;
          <span class="w">þeihan</span>, <span class="gloss">to thrive</span>.
        </p>
        <p>
          <span class="lang">Germanic</span> <span class="c">χ</span> (written <span class="c">h</span>, and pronounced like <span class="lang">NHG.</span> <span class="c">ch</span>) remained in <span class="lang">Gothic</span> in other positions, as
          <span class="w">hláifs</span>, <span class="gloss">loaf, bread</span>;
          <span class="w">hliftus</span>, <span class="gloss">thief</span>;
          <span class="w">hráins</span>, <span class="gloss">pure, clean</span>;
          <span class="w">daúhtar</span>, <span class="gloss">daughter</span>;
          <span class="w">filhan</span>, <span class="gloss">to hide, bury</span>;
          <span class="w">nahts</span>, <span class="gloss">night</span>;
          <span class="w">jah</span>, <span class="gloss">and</span>;
          <span class="w">þáih</span>, <span class="gloss">he throve</span>.
        </p>
        <div class="note">
          <p>
            <span class="note-label">Note.—</span>
            The final <span class="c">-h</span> in unaccented particles was often assimilated to the initial consonant of the following word, as
            <span class="w">wasuþ-þan</span> = <span class="w">wasuh-þan</span>, <span class="w">anþaruþ-þan</span> = <span class="w">anþaruh-pan</span>, <span class="w">jan-ni</span> = <span class="w">jah-ni</span>, <span class="w">jas-sa</span> = <span class="w">jah-sa</span>, <span class="w">niþ-þan</span> = <span class="w">nih-þan</span>.
          </p>
        </div>
      
    

    
      <h3>χw</h3>

      
        <p>
          <span class="section-label">§ 165.</span>
          Initial <span class="lang">Germanic</span> <span class="c">χw</span> (<span class="lang">OE.</span> <span class="lang">OS.</span> <span class="lang">OHG.</span> <span class="c">hw</span>, <span class="lang">O.Icel.</span> <span class="c">hv</span>) became <span class="c">ƕ</span> (<span class="ref">§ 19</span>) in <span class="lang">Gothic</span>, as
          <span class="w">ƕas</span>, <span class="lang">OE.</span> <span class="w">hwā</span>, <span class="lang">OS.</span> <span class="w">hwē</span>, <span class="lang">OHG.</span> <span class="w">hwer</span>, <span class="gloss">who?</span>;
          <span class="w">ƕeila</span>, <span class="lang">O.Icel.</span> <span class="w">hvīl</span>, <span class="lang">OE.</span> <span class="w">hwīl</span>, <span class="lang">OS.</span> <span class="lang">OHG.</span> <span class="w">hwīla</span>, <span class="gloss">space of time</span>;
          and similarly
          <span class="w">ƕaírban</span>, <span class="gloss">to walk</span>;
          <span class="w">ƕaþar</span>, <span class="gloss">which of two</span>;
          <span class="w">ƕeits</span>, <span class="gloss">white</span>;
          <span class="w">ƕōpan</span>, <span class="gloss">to boast</span>.
        </p>
        <p>
          Medial and final <span class="c">χw</span> also became <span class="c">ƕ</span> in <span class="lang">Gothic</span>, but in <span class="lang">O.Icel.</span> and the <span class="lang">West Germanic languages</span> it became <span class="c">χ</span>. For examples see <span class="ref">§ 143</span>.
        </p>
        <div class="note">
          <p>
            <span class="note-label">Note.—</span>
            The reasons for assuming that <span class="lang">Goth.</span> <span class="c">ƕ</span> was a simple sound, and not a compound one composed of <span class="c">h</span> + <span class="c">w</span>, are:—
            <span class="pb">
<span>79</span></span>
            
              
                (1)
                Ulfilas uniformly represented it by a single letter <span class="c">Θ</span>.
              
              
                (2)
                Ulfilas wrote <span class="c">hw</span> only in compound words where <span class="c">h</span> and <span class="c">w</span> came together by composition, <span class="abbr">e.g.</span> <span class="w">ubuhwōþida</span> = <span class="m">uf</span> + <span class="m">uh</span> + <span class="w">wōpida</span>, <span class="gloss">and he cried out</span>;
                <span class="w">þaírhwakandans</span> = <span class="w">paírh</span> + <span class="w">wakandans</span> (<span class="grm">pres. part. nom. acc. pl.</span> of <span class="w">wakan</span>, <span class="gloss">to wake, watch</span>).
              
              
                (3)
                The principal parts of <span class="w">saíƕan</span>, <span class="gloss">to see</span>, are the same as those of strong verbs with stems ending in a single consonant other than a nasal or liquid (<span class="ref">§ 307</span>).
              
              
                (4)
                <span class="c">ƕ</span> is treated as a single consonant in reduplicated syllables, as
                <span class="w">ƕaíƕōp</span>, <span class="gloss">he boasted</span>, <span class="grm">inf.</span> <span class="w">ƕōpan</span>.
              
            
          </p>
        </div>
      
    

    
      <h3>g, ʒ</h3>

      
        <p>
          <span class="section-label">§ 166.</span>
          <span class="lang">Prim. Germanic</span> <span class="c">g</span>, which only occurred after <span class="c">ŋ</span> (<span class="ref">§ 132</span>), remained in <span class="lang">Gothic</span> as in the other <span class="lang">Germanic</span> languages, as
          <span class="w">tuggō</span>, <span class="lang">OE.</span> <span class="w">tunge</span>, <span class="lang">OS.</span> <span class="w">tunga</span>, <span class="lang">OHG.</span> <span class="w">zunga</span>, <span class="gloss">tongue</span>;
          and similarly <span class="w">briggan</span>, <span class="gloss">to bring</span>;
          <span class="w">figgrs</span>, <span class="gloss">finger</span>;
          <span class="w">huggrjan</span>, <span class="gloss">to hunger</span>;
          <span class="w">laggs</span>, <span class="gloss">long</span>.
        </p>
      
      
        <p>
          <span class="section-label">§ 167.</span>
          The changes which <span class="lang">Germanic</span> <span class="c">ʒ</span> underwent in <span class="lang">Gothic</span> cannot be determined with perfect certainty.
          For the history of <span class="c">ʒ</span> in the other <span class="lang">Germanic</span> languages, see <span class="ref">§ 133</span>.
          Initially, and medially after consonants, it probably became <span class="c">g</span>, as
          <span class="lang">Goth.</span> <span class="lang">OE.</span> <span class="w">guma</span>, <span class="lang">O.Icel.</span> <span class="w">gumi</span>, <span class="lang">OS.</span> <span class="w">gumo</span>, <span class="lang">OHG.</span> <span class="w">gomo</span>, <span class="gloss">man</span>;
          <span class="w">baírgan</span>, <span class="lang">O.Icel.</span> <span class="w">bjarga</span>, <span class="lang">OE.</span> <span class="w">beorgan</span>, <span class="lang">OHG.</span> <span class="w">bergan</span>, <span class="gloss">to hide</span>;
          and similarly
          <span class="w">gasts</span>, <span class="gloss">guest</span>;
          <span class="w">giban</span>, <span class="gloss">to give</span>;
          <span class="w">gōþs</span>, <span class="gloss">good</span>;
          <span class="w">grētan</span>, <span class="gloss">to weep</span>;
          <span class="w">faírguni</span>, <span class="gloss">mountain</span>;
          <span class="w">tulgus</span>, <span class="gloss">steadfast</span>;
          <span class="w">azgō</span>, <span class="gloss">ash, cinder</span>.
        </p>
      
      
        <p>
          <span class="section-label">§ 168.</span>
          <span class="c">ʒ</span> (written <span class="c">g</span>) remained medially between vowels, and medially after vowels before voiced consonants, as
          <span class="w">áugō</span>, <span class="lang">O.Icel.</span> <span class="w">auga</span>, <span class="lang">OE.</span> <span class="w">ēage</span>, <span class="lang">OS.</span> <span class="w">ōga</span>, <span class="lang">OHG.</span> <span class="w">ouga</span>, <span class="gloss">eye</span>;
          <span class="w">fugls</span>, <span class="lang">OE.</span> <span class="w">fugol</span>, <span class="lang">OS.</span> <span class="w">fugal</span>, <span class="lang">OHG.</span> <span class="w">fogal</span>, <span class="gloss">bird</span>;
          and similarly
          <span class="w">agis</span>, <span class="gloss">fright</span>;
          <span class="w">biugan</span>, <span class="gloss">to bend</span>;
          <span class="w">steigan</span>, <span class="gloss">to ascend</span>;
          <span class="w">bagms</span>, <span class="gloss">tree</span>;
          <span class="w">lagjan</span>, <span class="gloss">to lay</span>;
          <span class="w">rign</span>, <span class="gloss">rain</span>;
          <span class="w">tagr</span>, <span class="gloss">tear</span>.
        </p>
      
      
        <p>
          <span class="section-label">§ 169.</span>
          After vowels both finally and before <span class="c">-s</span>, <span class="c">ʒ</span> probably became <span class="c">χ</span> (= <span class="lang">NHG.</span> <span class="c">ch</span>), but was written <span class="c">g</span>.
          This change of <span class="c">ʒ</span> to <span class="c">χ</span> can be assumed from the corresponding <span class="lang">Gothic</span> treatment of <span class="c">Ҍ</span> (<span class="ref">§ 161</span>) and <span class="c">đ</span> (<span class="ref">§ 173</span>).
          Examples are
          <span class="grm">acc.<span class="pb">
<span>80</span></span>sing.</span> <span class="w">dag</span>, <span class="gloss">day</span>;
          <span class="w">wig</span>, <span class="gloss">way</span>;
          <span class="w">ōg</span>, <span class="gloss">I fear</span>;
          <span class="w">mag</span>, <span class="gloss">he can, may</span>;
          <span class="grm">nom. sing.</span> <span class="w">dags</span>, <span class="w">wigs</span>;
          <span class="w">manags</span>, <span class="gloss">much, many</span>;
          <span class="w">baúrgs</span>, <span class="gloss">city</span>.
        </p>
      
    
  

  
    <h2>Dentals.</h2>

    
      <h3>t</h3>

      
        <p>
          <span class="section-label">§ 170.</span>
          <span class="lang">Germanic</span> <span class="c">t</span> remained in <span class="lang">Gothic</span>, as
          <span class="w">tuggō</span>, <span class="lang">O.Icel.</span> <span class="lang">OS.</span> <span class="w">tunga</span>, <span class="lang">OE.</span> <span class="w">tunge</span>, <span class="lang">OHG.</span> <span class="w">zunga</span>, <span class="gloss">tongue</span>;
          <span class="w">itan</span>, <span class="lang">O.Icel.</span> <span class="w">eta</span>, <span class="lang">OE.</span> <span class="lang">OS.</span> <span class="w">etan</span>, <span class="lang">OHG.</span> <span class="w">eȥȥan</span>, <span class="gloss">to eat</span>;
          <span class="w">wáit</span>, <span class="lang">O.Icel.</span> <span class="w">veit</span>, <span class="lang">OE.</span> <span class="w">wāt</span>, <span class="lang">OS.</span> <span class="w">wēt</span>, <span class="lang">OHG.</span> <span class="w">weiȥ</span>, <span class="gloss">he knows</span>;
          and similarly
          <span class="w">tagr</span>, <span class="gloss">tear</span>;
          <span class="w">tamjan</span>, <span class="gloss">to tame</span>;
          <span class="w">twái</span>, <span class="gloss">two</span>;
          <span class="w">watō</span>, <span class="gloss">water</span>;
          <span class="w">witan</span>, <span class="gloss">to know</span>;
          <span class="w">haírto</span>, <span class="gloss">heart</span>;
          <span class="w">at</span>, <span class="gloss">at</span>;
          <span class="w">mat</span>, <span class="gloss">he measured</span>.
        </p>
      
    

    
      <h3>þ</h3>

      
        <p>
          <span class="section-label">§ 171.</span>
          <span class="lang">Germanic</span> <span class="c">þ</span> remained in <span class="lang">Gothic</span>, as
          <span class="w">þagkjan</span>, <span class="lang">OE.</span> <span class="w">þencan</span>, <span class="lang">OS.</span> <span class="w">thenkian</span>, <span class="lang">OHG.</span> <span class="w">denken</span>, <span class="gloss">to think</span>;
          <span class="w">qiþan</span>, <span class="lang">O.Icel.</span> <span class="w">kveða</span>, <span class="lang">OE.</span> <span class="w">cweþan</span>, <span class="lang">OS.</span> <span class="w">queðan</span>, <span class="lang">OHG.</span> <span class="w">quedan</span>, <span class="gloss">to say</span>;
          <span class="grm">acc.</span> <span class="w">áiþ</span>, <span class="lang">OE.</span> <span class="w">āþ</span>, <span class="lang">OS.</span> <span class="w">ēð</span>, <span class="lang">OHG.</span> <span class="w">eid</span>, <span class="gloss">oath</span>;
          and similarly
          <span class="w">þaírh</span>, <span class="gloss">through</span>;
          <span class="w">þaúrnus</span>, <span class="gloss">thorn</span>;
          <span class="w">þiuþ</span>, <span class="gloss">good</span>;
          <span class="w">brōþar</span>, <span class="gloss">brother</span>;
          <span class="w">aírþa</span>, <span class="gloss">earth</span>;
          <span class="w">fraþjan</span>, <span class="gloss">to understand</span>;
          <span class="w">waírþan</span>, <span class="gloss">to become</span>;
          <span class="w">qaþ</span>, <span class="gloss">he said</span>;
          <span class="w">warþ</span>, <span class="gloss">he became</span>.
        </p>
      
    

    
      <h3>d, đ</h3>

      
        <p>
          <span class="section-label">§ 172.</span>
          <span class="lang">Germanic</span> <span class="c">d</span>, which only occurred initially and after <span class="c">n</span>, remained in <span class="lang">Gothic</span> (<span class="ref">§132</span>), as
          <span class="w">dags</span>, <span class="lang">O.Icel.</span> <span class="w">dagr</span>, <span class="lang">OE.</span> <span class="w">dæg</span>, <span class="lang">OS.</span> <span class="w">dag</span>, <span class="lang">OHG.</span> <span class="w">tag</span>, <span class="gloss">day</span>;
          <span class="lang">Goth.</span> <span class="lang">OE.</span> <span class="lang">OS.</span> <span class="w">bindan</span>, <span class="lang">OHG.</span> <span class="w">bintan</span>, <span class="gloss">to bind</span>;
          and similarly
          <span class="w">diups</span>, <span class="gloss">deep</span>;
          <span class="w">driusan</span>, <span class="gloss">to fall</span>;
          <span class="w">daúhtar</span>, <span class="gloss">daughter</span>;
          <span class="w">dēps</span>, <span class="gloss">deed</span>;
          <span class="w">handus</span>, <span class="gloss">hand</span>;
          <span class="w">hund</span>, <span class="gloss">hundred</span>.
        </p>
      

      
        <p>
          <span class="section-label">§ 173.</span>
          <span class="c">đ</span> became <span class="c">d</span> after voiced consonants, as
          <span class="w">waúrd</span>, <span class="lang">O.Icel.</span> <span class="w">orð</span>, <span class="lang">OE.</span> <span class="lang">OS.</span> <span class="w">word</span>, <span class="lang">OHG.</span> <span class="w">wort</span>, <span class="gloss">word</span>;
          <span class="w">haldan</span>, <span class="lang">O.Icel.</span> <span class="w">halda</span>, <span class="lang">OE.</span> <span class="w">healdan</span>, <span class="lang">OS.</span> <span class="w">haldan</span>, <span class="lang">OHG.</span> <span class="w">haltan</span>, <span class="gloss">to hold</span>;
          and similarly
          <span class="w">alds</span>, <span class="gloss">age, generation</span>;
          <span class="w">gards</span>, <span class="gloss">house</span>;
          <span class="w">gazds</span>, <span class="gloss">goad</span>;
          <span class="w">huzd</span>, <span class="gloss">treasure</span>.
        </p>

        <p>
          <span class="c">đ</span> became <span class="c">þ</span> after vowels both finally and before final <span class="c">-s</span>;
          hence the frequent interchange between <span class="c">đ</span> (written <span class="c">d</span>) and<span class="pb">
<span>81</span></span><span class="c">þ</span> in inflexion, as
          <span class="grm">inf.</span> <span class="w">beidan</span>, <span class="gloss">to abide, await</span>;
          <span class="w">ana-biudan</span>, <span class="gloss">to command</span>;
          <span class="w">bidjan</span>, <span class="gloss">to pray</span>, beside <span class="grm">pret. sing.</span> <span class="w">báiþ</span>, <span class="m">-báuþ</span>, <span class="w">baþ</span>;
          <span class="grm">gen. sing.</span> <span class="w">gōdis</span>, <span class="w">háubidis</span>, <span class="w">nasidis</span>, beside <span class="grm">nom. sing.</span> <span class="w">gōþs</span>, <span class="gloss">good</span>, <span class="w">háubiþ</span>, <span class="gloss">head</span>, <span class="w">nasiþs</span> (<span class="grm">pp.</span>), <span class="gloss">saved</span>.
        </p>

        <div class="note">
          <p>
            <span class="note-label">Note.—</span>
            In occasional forms like <span class="w">bad</span>, <span class="m">-báud</span>, <span class="w">gōds</span>, <span class="w">gōd</span>, beside the regular forms <span class="w">baþ</span>, <span class="m">-báuþ</span>, <span class="w">gōþs</span>, <span class="w">gōþ</span>, the <span class="c">d</span> had been transferred from forms where it was regular.
          </p>
        </div>

        <p>
          Medial <span class="c">đ</span> (written <span class="c">d</span>) remained after vowels, as
          <span class="w">fadar</span>, <span class="gloss">father</span>;
          <span class="w">beidan</span>, <span class="gloss">to abide, await</span>;
          <span class="w">fidwōr</span>, <span class="gloss">four</span>;
          <span class="w">midjis</span>, <span class="gloss">middle</span>;
          fa<span class="w">drein</span>, <span class="gloss">paternity, parents</span>.
          See <span class="ref">§ 133</span>.
        </p>
      
    
  

  
    <h2>Sibilants.</h2>

    
      <h3>s</h3>

      
        <p>
          <span class="section-label">§ 174.</span>
          <span class="lang">Germanic</span> <span class="c">s</span> remained in <span class="lang">Gothic</span>, as
          <span class="w">slēpan</span>, <span class="lang">OE.</span> <span class="w">slǣpan</span>, <span class="lang">OS.</span> <span class="w">slāpan</span>, <span class="lang">OHG.</span> <span class="w">slāfan</span>, <span class="gloss">to sleep</span>;
          <span class="w">wisan</span>, <span class="lang">O.Icel.</span> <span class="w">vesa</span>, <span class="lang">OE.</span> <span class="lang">OS.</span> <span class="lang">OHG.</span> <span class="w">wesan</span>, <span class="gloss">to be</span>;
          <span class="w">hūs</span> (in <span class="w">gud-hūs</span>, house of God), <span class="lang">O.Icel.</span> <span class="lang">OE.</span> <span class="lang">OS.</span> <span class="lang">OHG.</span> <span class="w">hūs</span>, <span class="gloss">house</span>;
          and similarly 
          <span class="w">andjan</span>, <span class="gloss">to send</span>;
          <span class="w">sibun</span>, <span class="gloss">seven</span>;
          <span class="w">sitan</span>, <span class="gloss">to sit</span>;
          <span class="w">ganisan</span>, <span class="gloss">to become whole</span>;
          <span class="w">lisan</span>, <span class="gloss">to gather</span>;
          <span class="w">aúhsa</span>, <span class="gloss">ox</span>;
          <span class="w">hals</span>, <span class="gloss">neck</span>;
          wa<span class="w">s</span>, <span class="gloss">I was</span>.
        </p>
      
    

    
      <h3>z</h3>

      
        <p>
          <span class="section-label">§ 175.</span>
          <span class="c">z</span> only occurred medially and finally in <span class="lang">prim. Germanic</span> (<span class="ref">§§ 137, 141</span>).
          Medial <span class="c">z</span>, which became <span class="c">r</span> in the other <span class="lang">Germanic</span> languages, generally remained in <span class="lang">Gothic</span>, as
          <span class="w">huzd</span>, <span class="lang">OE.</span> <span class="lang">OS.</span> <span class="w">hord</span>, <span class="lang">OHG.</span> <span class="w">hort</span>, <span class="gloss">treasure</span>;
          <span class="w">máiza</span>, <span class="lang">OE.</span> <span class="w">māra</span>, <span class="lang">OS.</span> <span class="w">mēra</span>, <span class="lang">OHG.</span> <span class="w">mēro</span>, <span class="gloss">more, greater</span>;
          and similarly
          <span class="w">azgō</span>, <span class="gloss">ash, cinder</span>;
          <span class="w">razda</span>, <span class="gloss">speech</span>;
          <span class="w">mizdō</span>, <span class="gloss">pay, reward</span>;
          <span class="w">alþiza</span>, <span class="gloss">older</span>;
          <span class="w">hazjan</span>, <span class="gloss">to praise</span>;
          <span class="w">talzjan</span>, <span class="gloss">to instruct</span>.
        </p>

        <div class="note">
          <p>
            <span class="note-label">Note.—</span>
            In the forms of strong verbs, medial <span class="c">z</span> was supplanted by <span class="c">s</span> through the levelling out of the <span class="c">s</span>-forms,
            <span class="abbr">e. g.</span> <span class="w">kusum</span>, <span class="w">kusans</span> for <span class="w">*kuzum</span>, <span class="w">*kuzans</span>, after the analogy of <span class="w">kiusan</span>, <span class="w">káus</span>, <span class="abbr">&amp;c.</span>, see <span class="ref">§ 137</span>.
          </p>
          <p>
            <span class="c">z</span> was also supplanted by <span class="c">s</span> in several weak verbs, which in<span class="pb">
<span>82</span></span>some cases was due to the influence of the corresponding strong verbs, as
            <span class="w">nasjan</span>, for <span class="w">*nazjan</span>, after the analogy of <span class="w">nisan</span>, <span class="abbr">cp.</span> <span class="lang">OE.</span> <span class="w">nerian</span>, <span class="lang">OHG.</span> <span class="w">nerien</span>, <span class="gloss">to save</span>;
            <span class="w">ur-ráisjan</span>, <span class="gloss">to raise up</span>, <span class="grm">sv.</span> <span class="w">ur-reisan</span>, <span class="gloss">to arise</span>, <span class="abbr">cp.</span> <span class="lang">OE.</span> <span class="w">rǣran</span>, <span class="gloss">to raise</span>;
            <span class="w">láisjan</span>, <span class="abbr">cp.</span> <span class="lang">OE.</span> <span class="w">lǣran</span>, <span class="lang">OHG.</span> <span class="w">lēren</span>, <span class="gloss">to teach</span>;
            <span class="w">wasjan</span>, <span class="gloss">to clothe</span>, <span class="abbr">cp.</span> <span class="lang">OE.</span> <span class="w">werian</span>, <span class="lang">OHG.</span> <span class="w">werien</span>, <span class="gloss">to wear</span>, see <span class="ref">§ 137 note</span>.
          </p>
        </div>

        <p>
          <span class="lang">Germanic</span> final <span class="c">-z</span> became <span class="c">-s</span> in <span class="lang">Gothic</span>, as
          <span class="grm">gen.</span> <span class="w">diuz-is</span>, <span class="w">riqiz-is</span>, but <span class="grm">nom.</span> <span class="w">dius</span>, <span class="gloss">wild beast</span>;
          <span class="w">riqis</span>, <span class="gloss">darkness</span>;
          <span class="grm">nom. sing.</span> <span class="w">dags</span>, from <span class="w">*đaʒaz</span>, <span class="gloss">day</span>;
          <span class="w">gasts</span> from <span class="w">*ʒastiz</span>, <span class="gloss">guest</span>;
          <span class="grm">nom. pl.</span> <span class="w">dagōs</span> from <span class="w">*đaʒōz</span>;
          <span class="w">gasteis</span> from <span class="w">*ʒastīz</span>;
          <span class="grm">nom. sing.</span> <span class="w">akrs</span> from <span class="w">*akraz</span>, <span class="gloss">field</span>;
          <span class="w">nimis</span> from <span class="w">*nimiz(i)</span>, <span class="gloss">thou takest</span>.

          This <span class="c">-s</span> was dropped when it came to stand after an original <span class="c">s</span> through the loss of a vowel, as
          <span class="w">waírs</span> from <span class="w">*wirs(i)s</span> older <span class="w">*wirsiz</span> (<span class="grm">av.</span>), <span class="gloss">worse</span>, <span class="abbr">cp.</span> <span class="grm">adj.</span> <span class="w">waírsiza</span>, <span class="gloss">worse</span>;
          <span class="grm">nom.</span> <span class="w">drus</span> (<span class="grm">gen.</span> <span class="w">drusis</span>) from <span class="w">*drusiz</span>, <span class="gloss">fall</span>;
          <span class="w">láus</span>, <span class="gloss">empty</span>, but <span class="grm">gen.</span> <span class="w">láusis</span>;
          <span class="w">freihals</span>, <span class="gloss">freedom</span>, but <span class="grm">gen.</span> <span class="w">freihalsis</span>.
        </p>

        <p>
          Final <span class="c">-s</span>(<span class="c">-z</span>) was dropped after a short vowel + consonantal <span class="c">r</span>, <span class="abbr">cp.</span> <span class="grm">nom. sing.</span> <span class="w">waír</span>, <span class="gloss">man</span>;
          <span class="w">baúr</span>, <span class="gloss">son</span>;
          <span class="w">anþar</span>, <span class="gloss">second</span>;
          <span class="w">unsar</span>, <span class="gloss">our</span>, <span class="abbr">&amp;c.</span>, beside <span class="grm">nom. sing.</span> <span class="w">dags</span>, <span class="gloss">day</span>;
          <span class="w">gasts</span>, <span class="gloss">guest</span>;
          <span class="w">akrs</span>, <span class="gloss">field</span>;
          <span class="w">swērs</span>, <span class="gloss">honoured</span>;
          <span class="w">skeirs</span>, <span class="gloss">clear</span>;
          <span class="grm">gen.</span> <span class="w">brōþrs</span>, <span class="gloss">of a brother</span>, &amp;c.
        </p>

        <p>
          Final <span class="c">-(i)z</span> also disappeared in the <span class="grm">dat. pl.</span> (originally instrumental) ending of nouns, adjectives and pronouns, if we are right in assuming that the ending was originally <span class="m">-mis</span> = <span class="lang">prim. Germanic</span> <span class="m">-miz</span>, as in <span class="w">dagam</span>, <span class="w">gibōm</span>, <span class="w">gastim</span>, <span class="w">brōþrum</span>, <span class="w">blindáim</span>, <span class="w">þáim</span>.
          But the original ending may have been simply <span class="m">-mi</span>. And similarly in the <span class="grm">first pers. pl. of the pres. indic.</span> which originally ended in <span class="m">-mes</span>, <span class="m">-mos</span> = <span class="lang">prim. Germanic</span> <span class="m">-miz</span>, <span class="m">-maz</span> (<span class="ref">§ 287</span>).
        </p>

        <div class="note">
          
            
              <p>
                <span class="note-label">Note.—</span>
                1.
                The <span class="c">z</span>, in such forms as
                <span class="w">riqiz</span>, <span class="gloss">darkness</span>;
                <span class="w">mimz</span>, <span class="gloss">flesh, meat</span>,
                beside the regular forms
                <span class="w">riqis</span>,
                <span class="w">mims</span>,
                was due to the levelling out of the stem-form of the oblique cases.
              </p>
            
            
              <p>
                2.
                Final <span class="c">-z</span> remained when protected by a particle, <span class="abbr">cp.</span> <span class="abbr">e.g.</span> <span class="w">wileiz-u?</span> <span class="gloss">wilt thou?</span>;
                <span class="w">ƕaz-uh</span>, <span class="gloss">each, every</span>;
                <span class="w">iz-ei</span> (<span class="grm">rel. pr.</span>), <span class="gloss">who</span>;
                <span class="pb">
<span>83</span></span>
                <span class="w">uz-uh</span> (<span class="grm">prep.</span>), <span class="gloss">whether from</span>;
                beside <span class="w">wileis</span>, <span class="gloss">thou wilt</span>;
                <span class="w">ƕas?</span> <span class="gloss">who?</span>;
                <span class="w">is</span>, <span class="gloss">he</span>;
                <span class="w">us</span>, <span class="gloss">out, from</span>.
              </p>
            
            
              <p>
                3.
                The <span class="grm">prep.</span> <span class="w">us</span> became <span class="w">ur</span> before <span class="c">r</span> in compounds, as
                <span class="w">ur-reisan</span>, <span class="gloss">to arise</span>;
                <span class="w">ur-rinnan</span>, <span class="gloss">to go out</span>.
                The <span class="c">s</span> in <span class="m">us-</span> was sometimes dropped in compounds before <span class="c">st</span>, as
                <span class="w">u-standan</span> = <span class="w">us-standan</span>, <span class="gloss">to stand up</span>, <span class="abbr">cp.</span> also <span class="w">di-skritnan</span>, beside <span class="w">dis-kritnan</span>, <span class="gloss">to be rent in twain</span>.
              </p>
            
          
        </div>
      
    
  
</main><aside><nav></nav></aside>
</body>
</html>
